臺灣桃園地方法院刑事判決　　　　　　　　　　　　　九十一年度訴緝字第二二號
　　公　訴　人　臺灣桃園地方法院檢察署檢察官
　　被　　　告　丁○○
　　指定辯護人　本院公設辯護人　丙○○
右列被告因殺人未遂案件，經檢察官提起公訴（九十年度偵字第九二三一號），本院
判決如左：
    主  文
丁○○共同殺人，未遂，處有期徒刑柒年。
    事  實
一、緣丁○○因甲○○為友人「阿豐」與丁○○間之糾紛勸架，不慎將丁○○推倒，
    致丁○○心生怨恨，要求甲○○給付新臺幣（下同）十萬元解決，因甲○○未加
    理會，丁○○竟於民國九十年四月十九日晚間九時三十分許（起訴書誤載為九時
    許），與其兄曾琳財（已死亡）基於殺人之共同犯意聯絡，由丁○○持塑膠袋（
    內置西瓜一顆，並預藏西瓜刀一把），共同前往甲○○位於八德市○○路○段一
    八九巷二九弄（起訴書誤載為一八九二七弄）四衖十一號住處欲向甲○○理論，
    甲○○之妻乙○○開門後，二人進入，丁○○見甲○○仍躺在沙發上休息，即詢
    問：「那件事，你想怎樣？」，因甲○○回稱：「那你要怎樣」，曾琳財聞言憤
    而稱：「幹你娘，讓你死！」，丁○○亦隨即拿出預藏之西瓜刀朝甲○○頸部左
    側由上往下砍殺（甲○○左頸部受有切割傷長十三公分、深及肌肉），乙○○聞
    聲查覺後請曾琳財阻止，竟遭曾琳財阻攔，甲○○嗣雖坐起，惟仍遭丁○○繼續
    持刀由上往下朝其頭臉部繼續揮砍數刀，使甲○○再受有右頰部切割傷長十八公
    分（深及顏面咀嚼肌肉）、左頰部切割傷長八公分、左眼旁及下方有切割傷多處
    ，其中一處為三道切割傷相接（分別長達三公分、四公分、五公分）、其下一處
    切割傷長二公分、左額頂部切割傷長達七公分、左耳切割傷等，嗣甲○○因奮力
    反抗，終以身軀壓住丁○○，乙○○趁隙上前搶下西瓜刀，丁○○、曾琳財復見
    鄰人到來始迅速離去，而甲○○則當場倒臥於血泊之中，警員據報前往上址扣得
    丁○○遺留之西瓜刀乙把、汽車鑰匙乙串，嗣乙○○將傷重之甲○○送醫後始幸
    免於難。
二、案經桃園縣警察局八德分局報請臺灣桃園地方法院檢察署檢察官偵查起訴。
    理  由
一、訊據被告丁○○矢口否認有殺人之犯行，辯稱：伊因之前被甲○○打，當天伊兄
    曾琳財陪同去甲○○住處，說說就起爭執，伊與甲○○扭打因打不過，見桌上剛
    好有一把西瓜刀，二人即搶奪該刀，伊僅在甲○○臉上劃一刀，並無殺人之犯意
    云云。惟查：
（一）被害人甲○○因於案發前數日，見友人阿豐與被告間發生爭執，於勸架時與被
      告發生拉扯，不慎將被告推倒，被告即稱要找甲○○算帳，當日下午，被告要
      求甲○○給付十萬元解決，惟甲○○未加理會，致被告心生怨恨之事實，迭據
      被害人甲○○於警訊、及本院訊問時證述綦詳（見偵卷第三頁背面、本院九十
      年九月十二日訊問筆錄）。又被告先於九十年四月十八日（即案發前一日）偕
      另二名司機友人駕車前往被害人甲○○住處，惟因甲○○夫妻不在，三人在甲○○住處前徘徊觀望良久後離去之事實，有監視錄影帶乙卷在案可憑，並經本
      院勘驗該錄影帶綦詳（見本院九十一年七月十日筆錄），被告亦不否認其案發
      前一日有偕同另二人至被害人住處，要詢問被害人何以要打伊之事實；參以，
      被告於翌日晚復與其兄曾琳財再度前往被害人住處，依其找尋被害人之頻繁度
      ，足見被告對前開事端怨恨甚深。
（二）被告雖辯稱伊於案發日並未持西瓜刀前往被害人住處，西瓜刀是被害人住處桌
      上的云云。惟被告當日持塑膠袋內置西瓜一顆，並預藏西瓜刀一把於塑膠袋內
      ，與曾琳財共至被害人住處之事實，除據被害人甲○○與證人乙○○一致指證
      西瓜刀是被告所持綦詳外，本院勘驗被告與曾琳財於案發日進入被害人住處之
      錄影帶，亦見被告與曾琳財其中一人確有拿內裝似西瓜之物進入被害人住處（
      惟是否內裝西瓜刀則因畫面為夜間並不清楚，見本院九十一年七月十日筆錄）
      ，被告既不否認其二人有帶西瓜前去之情，參以被告對於甲○○將其推倒之事
      ，記恨甚深（已如前述），而其當日既係與其兄前往找被害人理論，衡情，焉
      可能無端僅帶一顆西瓜至被害人住處？再參以被告自承被害人之身材比被告高
      大（按：被告於本院九十一年四月十日訊問時供稱：被害人高其三分之一個頭
      ，且魁梧），苟非被告忽將預藏之西瓜刀拿出揮砍被害人，何以僅被害人頸、
      臉部受有多處深及肌肉之切割傷，而被告身上卻無任何切割傷痕？準此，應認
      被害人指稱西瓜刀為被告攜帶去，較為可採。又被告與曾琳財進入被害人住處
      時，見被害人甲○○仍躺在沙發上休息，即詢問：「那件事，你想怎樣？」，
      因甲○○回稱：「那你要怎樣」，曾琳財聞言即稱：「幹你娘，讓你死！」，
      丁○○亦隨即拿出預藏之西瓜刀朝甲○○砍殺之事實，亦據被害人甲○○及證
      人乙○○一致證述綦詳，是被告事先預藏西瓜刀攜至被害人住處，迨見被害人
      僅說話數語，立即持刀砍殺被害人，且斯時同去之曾琳財亦稱「讓你死」等語
      ，足證被告與曾琳財二人間，顯有殺害被害人之故意。
（三）被告於本院九十一年三月十二日時先係供稱：伊與被害人扭打時「其兄（曾琳
      財）並未動手」，後來伊見到桌上剛好有一把西瓜刀，伊與被害人即搶該把刀
      ，伊劃到被害人之臉云云；嗣卻於本院九十一年四月十日訊問時供稱：被害人
      先衝過去打伊，伊與被害人開始扭打，「被害人掐住伊脖子，曾琳財去拉被害
      人」，之後「三人」搶該西瓜刀時伊不小心劃到被害人之臉云云，其所述過程
      前後齟齬矛盾，已難採信。參以，被害人甲○○與證人乙○○證稱：被告朝仍
      躺在沙發上之甲○○揮砍一刀，嗣甲○○雖坐起，惟仍遭丁○○繼續持刀由上
      往下朝其臉部繼續揮砍數刀之情，核與被害人甲○○所受如事實欄所述之傷勢
      相符（註：被害人所受之切割傷均在臉部、頸部，並無其他身體部位受有切割
      傷，衡情，若被害人先與被告扭打而互搶該刀，受傷之部位應有不同），是堪
      認被害人及證人所述方屬實情。
（四）被告雖辯稱：伊僅在甲○○臉上劃一刀，其餘切割傷並非伊造成云云。惟查，
      被害人甲○○所受之刀傷包括：頸部左側切割傷長十三公分、深及肌肉；右頰
      部切割傷長十八公分（深及顏面咀嚼肌肉）、左頰部切割傷長八公分、左眼旁
      及下方有切割傷多處，其中一處為三道切割傷相接（分別長達三公分、四公分
      、五公分）、其下一處切割傷長二公分、左額頂部切割傷長達七公分、左耳切
      割傷等，有財團法人長庚紀念醫院九十年十一月六日（九十）長庚院法字第０
      九四０號函及所附圖示、照片多幀附卷足稽，觀諸前開被害人頸部、臉部之切
      割傷有二刀長達十餘公分，深及肌肉，被告竟辯稱僅劃一刀云云，顯非實在。
      查持銳利之刀器朝人體頭、頸部要害猛刺，足致人發生死亡之結果，此為一般
      常識，亦應為被告所可預見，而扣案之西瓜刀刀刃長度甚長，被告持如此之刀
      器朝被害人頭、頸部之要害部位猛力揮砍，其中頸部之切割傷深至肌肉、右頰
      之切割傷長達十八公分，深及顏面咀嚼肌肉，再佐以被害人所受刀傷多達七處
      ，其下刀力道猛烈強勁，足見其下手之重，殺意之堅。
（五）綜上，本件事證明確，被告前開所辯，顯係避就之詞，不足採信，其殺人犯行
      應堪認定，應予依法論科。
二、核被告丁○○所為，係犯刑法第二百七十一條第一項、第二項之殺人未遂罪。被
    告與曾琳財間，有犯意聯絡，行為分擔，為共同正犯。又被告已著手於犯罪行為
    之實行而不遂，為未遂犯，爰依刑法第二十六條前段之規定，減輕其刑。爰審酌
    被告僅因細故即萌殺意，其手段殘忍，惡性深重，危害社會治安甚鉅，且迄未與
    被害人和解，及其犯罪後態度等，量處如主文所示之刑。公訴人雖對被告求處無
    期徒刑之重刑，惟矧被告為其家庭主要之經濟支柱，其須扶養患有精神分裂症之
    姐姐邱曾鳳嬌、及高齡七十餘歲之父親曾榮春等人（此業據被告提出邱曾鳳嬌之
    診斷證明書影本、曾榮春之身分證影本附卷可憑），且被害人於勸架時將被告推
    倒，未妥善處理，迨被告前往理論時，言語亦不無挑釁意味等情，本院認對被告
    判處無期徒刑尚屬過苛，附此敘明。
三、扣案之被告行兇所用的西瓜刀一把，被害人甲○○及證人乙○○雖陳稱該刀是被
    告帶去其住處，惟並無證據足證該刀係被告或其兄曾琳財所有；另扣案之汽車鑰
    匙乙串，非為被告供犯罪所用之物，核與本件犯罪無關，爰均不為沒收之諭知，
    附此敘明。
據上論斷，應依刑事訴訟法第二百九十九條第一項前段，刑法第二十八條、第二百七
十一條第一項、第二項、第二十六條前段，判決如主文。
本案經檢察官陳俊茂到庭執行職務。
中        華        民        國      九十一  年    八    月    二十一  日
                              臺灣桃園地方法院刑事第六庭
                                        法  官  林曉芳
右正本證明與原本無異。
如不服本判決，應於判決送達後十日內向本院提出上訴狀( 應附繕本 )，上訴於
臺灣高等法院。
                                        書記官  巫孟蓉
中        華        民        國     九十一   年    八    月    二十七  日
附論罪科刑依據之法條
刑法第二百七十一條：
殺人者，處死刑、無期徒刑或十年以上有期徒刑。
前項之未遂犯罰之
預備犯第一項之罪者，處二年以下有期徒刑。
